【裁判字號】    95,交聲,413
【裁判日期】    950807
【裁判案由】    聲明異議
【裁判全文】
臺灣臺中地方法院交通事件裁定         95年度交聲字第413號
原處分機關  交通部公路總局臺中區監理所
異  議  人
即受處分人  甲○○
上列受處分人因違反道路交通管理處罰條例案件，對於交通部公
路總局臺中區監理所九十五年六月一日所為之處分（原處分案號
：中監違字第裁六○－ＺＥＢ○○四一七二號、裁六○－ＺＣＢ
○二九九九○號、裁六０－ＺＥＢ－○○五三三○號、裁六○－
ＺＨＡ○四九五○○號），聲明異議，本院裁定如下：
    主    文
原處分關於罰鍰部分均撤銷，發回交通部公路總局臺中區監理所
。
其餘異議駁回。
    理  由
一、異議意旨略以：異議人即受處分人（下稱受處分人）甲○○
    因上班，白天都不在家，又沒有收到掛號通知單，故而不知
    有罰單，直到要驗車才得知有罰單未繳，而聲明異議。
二、按：
  (一)對於當事人之送達，有應為送達之處所不明之情形者，得依
    申請，准為公示送達；惟如無人為公示送達之申請，而行政
    機關為避免行政程序遲延，認為有必要時，得依職權命為公
    示送達。又依前開規定為公示送達後，對於同一當事人仍應
    為公示送達者，依職權為之。公示送達應由行政機關保管送
    達之文書，而於行政機關公告欄黏貼公告，告知應受送達人
    得隨時領取，並得由行政機關將文書或其節本刊登於政府公
    報或新聞紙。公示送達自公告之日起，其刊登政府公報或新
    聞紙者，自最後刊登之日起，經過二十日發生效力；於依第
    七十八條第一項第三款為公示送達者，經六十日發生效力，
    但七十九條之公示送達，自黏貼公告欄翌日起發生效力，行
    政程序法第七十八條第一項第一款、第二項、第七十九條、
    第八十條、第八十一條分別定有明文。又送達，不能依前二
    條之規定為之者，由郵政機關為送達者，得將文書寄存送達
    地之郵政機關，以為送達，行政程序法第七十四條第一項、
    第二項亦有明文。
  (二)汽車行駛於高速公路，而不遵管制之規定者，處汽車駕駛人
    新臺幣（下同）三千元以上六千元以下之罰鍰；又違反道路
    交通管理事件行為人，如認為舉發之事實與違規情形相符，
    而願意自動繳納罰鍰者，得於接獲違反道路交通管理事件通
    知單後十五日內親自或委託他人，持該案違反道路交通管理
    事件通知單，到達通知單所填載之應到案處所，不經裁決程
    序，逕依各該條款罰鍰最低額繳納，道路交通管理處罰條例
    第三十三條第一項、道路交通違規罰鍰自動繳納須知第一條
    、違反道路交通管理事件統一裁罰基準及處理細則第四十八
    條分別定有明文。揆諸上開規定，無非在使逕行舉發之違規
    人（受處分人）得以釐清責任歸屬及得以最低處罰標準在限
    期內自動繳納罰款。是受處分人自應先受舉發違反道路交通
    管理事件通知單之通知，始能知悉應到案日期，如受處分人
    在到案日前無從知悉應到案日期，主管機關即逕行裁決，其
    裁決程序即屬不適法。又按違反道路交通管理事件統一裁罰
    標準表，係依違規人有否自動到案裁決、是否於期限內繳納
    及逾期繳納日數而對同一違規事實為不同金額之裁罰。
三、經查：
  (一)本件受處分人分別於民國九十四年十一月四日一時三十五分
    、九十四年十一月二十二日十五時十八分、九十四年十一月
    三十日十八時五十七分、九十四年十二月二十四日十六時四
    十七分，駕駛車號三Ｖ－四二九二號自小客車行駛於國道高
    速公路超速違規之事實，為受處分人所不爭執，並有測速照
    片附卷可稽。經警逕行舉發後，依受處分人戶籍地臺中縣沙
    鹿鎮○○街第六十巷五號送達，其中公警局交字第ＺＥＢ○
    ○四一七二號舉發違反道路交通管理事件通知單於九十五年
    三月三十日寄存於沙鹿郵局以為送達，另公警局交字第ＺＣ
    Ｂ○二九九九○號、ＺＥＢ○○五三三○號及ＺＨＡ○四九
    五○○號舉發違反道路交通管理事件通知單則因新址不明、
    查無此人遭退回後，原舉發機關即依職權刊登於該機關公告
    以為公示送達之事實，亦有卷附之舉發違反道路交通管理事
    件通知單、送達證書、內政部警政署國道公路警察局第三警
    察隊九十五年三月十四日公警三交字第○九五○三九○四六
    二號函及公告、內政部警政署國道公路警察局第五警察隊九
    十五年三月二十一日公警五交字第○九五○五九○四三五號
    函及公告、內政部警政署國道公路警察局第八警察隊九十五
    年四月三日公警八交字第○九五○八九○三六○號函及公告
    、汽（機）車過戶登記書及受處分人之戶役政連線資料附卷
    可稽，足認本件違規舉發通知單均已合法送達予受處分人。
  (二)內政部警政署國道公路警察局依序於九十四年十一月二十九
    日、九十四年十二月二十三日、九十四年十二月二十八日、
    九十五年一月二十五日所開立之警局交字第ＺＥＢ○○四一
    七二號、ＺＣＢ○二九九九○號、ＺＥＢ○○五三三○號、
    ＺＨＡ○四九五○○號舉發違反道路交通管理事件通知單，
    其上所記載受處分人應到案日期依序為：九十四年十二月二
    十九日、九十五年一月二十二日、九十五年一月二十七日及
    九十五年二月二十四日，是受處分人應於前開應到案日期收
    受各該舉發違反道路交通管理事件通知單，始能親自或委託
    他人，持該案違反道路交通管理事件通知單逕依各該條款罰
    鍰最低額繳納罰鍰。然上開四件舉發違反道路交通管理事件
    通知單縱依寄存送達或公示送達合法送達於受處分人，惟各
    該送達日期依序為九十五年三月三十日、九十五年四月四日
    、九十五年四月十一日及九十五年四月二十四日，均在前開
    舉發違反道路交通管理事件通知單所列到案日期之後甚久，
    受處分人顯無可能依最低處罰標準在限期內自動繳納罰款結
    案甚明，難謂其未於應到案日期前到案無正當理由。原處分
    機關未予詳查，逕依道路交通管理處罰條例第三十三條第一
    項、違反道路交通管理事件統一裁罰基準及處理細則第四十
    三條、第四十四條、第六十一條等規定，分別從重裁處最高
    罰鍰六千元並記違規點數一點、六千元、四千元及五千元，
    即有未洽，原處分裁處罰鍰部分自應撤銷，發回原處分機關
    另為裁處。又本件受處分人違規情節，固屬道路交通管理處
    罰條例第三十三條第一項所定情節，其法定罰鍰額度為三千
    元以上六千元以下，惟同條例第六十三條第一項規定，有第
    三十三條第一項所列條款之一者，除依原條款處罰鍰外，並
    記違規點數一點，原處分中監違字第裁六○－ＺＥＢ○○四
    一七二號裁決書關於違規記點一點部分應為適當，應予維持
    ，併予敘明。
四、據上論斷，應依道路交通案件處理辦法第二十條規定，裁定
    如主文。
    。
中    華    民    國    95    年    8     月    7     日
                      交通法庭  法  官  黃渙文
以上正本證明與原本無異。
如不服本裁定應於送達後五日內向本院提出抗告狀。
                                書記官  紀俊源
中    華    民    國    95    年    8     月    7     日


司法院資訊處製作；財團法人民間司法改革基金會備份。
